【裁判字號】    91,連訴,2
【裁判日期】    920429
【裁判案由】    清償債務
【裁判全文】
福建金門地方法院民事判決                          九十一年度連訴字第二號
    原    告  陳功亞
    被    告  鄭敏興
右當事人間清償債務事件，本院判決如左：
    主  文
被告應給付原告新台幣捌拾玖萬零陸佰柒拾伍元及自民國九十年六月二十日起至清償
日止，按週年利率百分之五計算之利息。
訴訟費用由被告負擔。
本判決得予假執行。
    事實及理由
一、本件原告起訴主張：被告為民間互助會之會首，原告於民國（下同）八十四年、
    八十六年間，參加被告所召集之民間互助會各一會（第一會為八十四年三月十日
    至九十年二月二十日，第二會為八十六年六月二十日至九十年六月二十日），至
    第一會結束時，被告應給付原告應得會款九十六萬零六百七十五元於原告，扣除
    原告代替被告向訴外人陳治總收取之七萬元，被告應給付原告八十九萬零六百七
    十五元，爰依合會契約之法律關係，求為判決如主文所示。
二、被告則以：被告確有積欠原告合會會款八十九萬零六百七十五元，惟被告已立償
    還協議書表明一旦經濟許可即為償還，且原告亦曾答應代替被告向訴外人王家順
    收取三十九萬，以抵償被告所積欠原告之會款，此部份亦應抵銷等語資為抗辯。
三、原告主張之前開事實，業據提出互助會會款欠據一份為證，經核相符，業經被告
    當庭承認雙方合會債務，原告之主張，堪信為真實。至於被告辯稱已立協議書表
    明慢慢攤還於各債權人，此乃被告單方面之意思表示，並未經各債權人之同意（
    包含原告），因而不足以妨礙各債權人求償之權利。又抵銷，應以意思表示向他
    方為之，民法第三百三十五條第一項前段定有明文，被告雖授權原告向案外人王
    家順收取所積欠被告之款項三十九萬，以抵償積欠原告之會款，惟並非就此部分
    款項即有抵銷之意思表示，亦經原告當庭否認雙方有抵銷之約定，且參諸被告所
    提出之授權書意旨以觀，並未有何雙方債權就三十九萬抵銷之字語及意思，故被
    告此部份之抗辯，尚非可採。
四、從而，原告本於民間互助會會首與會員間之債權債務之法律關係，訴請被告給付
    會款八十九萬零六百七十五元及自民國九十年六月二十日起至清償日止，按年利
    率百分之五計算之利息，核屬正當，應予准許。
五、本件係本於合會法律關係之請求所為被告敗訴之判決，應依職權宣告假執行。
六、本件原告之訴為有理由，依民事訴訟法第七十八條、第三百八十九條第一項第三
    款，判決如主文。
中    華    民    國      九十二    年      四      月      二十九      日
                                    福建金門地方法院連江民事庭
                                            法  官  葉  珊  谷
右為正本係照原本作成。
如不服本判決，應於送達後廿日內，向本院提出上訴狀並表明上訴理由，如於本判決
宣示後送達前提起上訴者，應於判決送達後廿日內補提上訴理由書（須附繕本）。                                      書記官  林長貴
中    華    民    國      九十二    年      四      月      二十九      日
                                            書記官  林  長  貴


司法院資訊處製作；財團法人民間司法改革基金會備份。
